---
title: "R Notebook"
output: html_notebook
---

# Ejemplo sobre un dataset en una matriz
#### Funciones para calcular

(i) n, xbar
(ii) S
(iii) R
(iv) n, xbar, S, and R


Leer y extrar una muestra del dataset
```{r}
scores <- read.table('scores_data.txt', header=TRUE)
attach(scores)
names(scores)                           # look at the variable names
head(scores)                            # see the first 6 lines of data
tail(scores)                            # see the last 6 lines of data

X <- as.matrix(scores[,2:5])            # put the variables for the test scores 
                                        # into matrix X

p <- ncol(X)                            # Check to make sure things worked OK
p
n <- nrow(X)
head(X)
tail(X)

```

Definir una función para calcular el vector de medias que imprime
n = tamaño de la muestra
xbar = vector de medias

```{r}
meanvector <- function(X){
    n <- nrow(X)
    one <- array(1, dim=c(n))
    xbar <- t(X) %*% one/n
    list(n=n, xbar=xbar)
    }
```
### Ejemplos de la función

(a) Calcular n y xbar
```{r}
meanvector(X)
```
(b)Calcular solo xbar
```{r}
meanvector(X)$xbar
```

(c) Muestra a n
```{r}
meanvector(X)$n
```

(d) Asigna el vector de mdias a una variable
```{r}
xbartest <-meanvector(X)$xbar
```

#### Función que calcula S = matriz de covarianzas muestral

```{r}
Smatrix  <- function(X) {
    n <- nrow(X)
    one <- array(1, dim=c(n))
    xbar <- t(X) %*% one/n
    W <- t(X - one %*% t(xbar)) %*% (X - one %*% t(xbar))
    S <- W / (n-1) 
    list(S=S)
     }
```
#### Funcion que calcula
####  n   = tamaño de la muestra
####  xbar= vector columna de medias
####  S   = matriz de covarianzas muestral
####  R   = matriz de correlaciones muestral

```{r}
samplestats <- function(X) {
    n <- nrow(X)
    one <- array(1, dim=c(n))
    xbar <- t(X) %*% one/n
    W <- t(X - one %*% t(xbar)) %*% (X - one %*% t(xbar))
    S <- W / (n-1) 
    Dsqrt <- diag(diag(sqrt(S)) )
    invD  <- solve(Dsqrt)
    R <- invD %*% S %*% invD
    list (n = n, xbar=xbar, S = S, R=R )
    }
```

Leer los datos masculinos y femeninos y colocar en diferentes matrices. 
Calcule los vectores media y la diferencia entre estos

```{r}
male   <- as.matrix(scores[1:32,2:5])
female <- as.matrix(scores[33:64,2:5])

maleall <- samplestats(male)
mbar <- maleall$xbar


(femaleall <- samplestats(female))
fbar <- femaleall$xbar

(difference <- mbar - fbar)
```

