---
title: "Ejemplos comparación de medias"
output: html_notebook
---

### Ejemplo 1

Las plantas de tratamiento de aguas residuales municipales están obligadas por ley a monitorear sus descargas en ríos y arroyos de manera regular. La preocupación por la confiabilidad de los datos de uno de estos programas de monitoreo llevó a un estudio en el que se dividieron muestras de efluentes y se enviaron a dos laboratorios para su análisis. La mitad de cada muestra se envió al Laboratorio de Higiene del Estado de Wisconsin y la mitad se envió a un laboratorio comercial privado que se utiliza habitualmente en el programa de monitoreo. Se obtuvieron medidas de demanda bioquímica de oxígeno (DBO) y sólidos en suspensión (SS), para divisiones $n = 11$ de la muestra, de los dos laboratorios. 

*¿Están de acuerdo los análisis químicos de los dos laboratorios? Si existen diferencias, ¿cuál es su naturaleza?*


Leemos los datos
```{r}
dat <- read.table("aguas.dat")
names(dat) <- c("BOD.com","SS.com","BOD.sta","SS.sta")
head(dat)
```

Definimos algunos parámetros:
```{r}
alpha <- 0.05
n <- nrow(dat)
p <- 2
mu0 <- matrix(c(0,0),ncol=1)
```

Calculamos las diferencias $d_{j 1}=x_{1 j 1}-x_{2 j 1}$ y $d_{j 2}=x_{1 j 2}-x_{2 j 2} $ y sus medias 

```{r}
dj1 <- dat$BOD.com - dat$BOD.sta
dj2 <- dat$SS.com - dat$SS.sta
d <- matrix(c(dj1,dj2),nrow=n)
d.bar <- matrix(c(mean(dj1),mean(dj2)),ncol=1)
d
d.bar
```
La matriz de covarianzas es:
```{r}
(Sd <- var(d))
```

Luego calculamos el estadístico $T^2$ y el valor crítico:
```{r}
(T2 <- n*t(d.bar)%*%solve(Sd)%*%d.bar)

(T2.crit <- p*(n-1)/(n-p)*qf(1-alpha,p,n-p))
```

y concluimos:
```{r}
ifelse(T2>T2.crit,"Se rechaza H0","No se puede rechazar a H0")
```
Y por último calculamos los intervalos $T^2$ de confianza para el 95%

```{r}

d1_u <- d.bar[1,1] - sqrt(p*(n-1)/(n-p)*qf(1-alpha,p,n-p))*sqrt(Sd[1,1]/n)
d1_l <- d.bar[1,1] + sqrt(p*(n-1)/(n-p)*qf(1-alpha,p,n-p))*sqrt(Sd[1,1]/n)

d2_u <- d.bar[2,1] - sqrt(p*(n-1)/(n-p)*qf(1-alpha,p,n-p))*sqrt(Sd[2,2]/n)
d2_l <- d.bar[2,1] + sqrt(p*(n-1)/(n-p)*qf(1-alpha,p,n-p))*sqrt(Sd[2,2]/n)

c(d1_u,d1_l)
c(d2_u,d2_l)

```

## Ejemplo 2
Los anestésicos mejorados a menudo se desarrollan al estudiar primero sus efectos en los animales. En un estudio, 19 perros recibieron inicialmente el fármaco pentobarbitol. Luego, a cada perro se le administró dióxido de carbono $\mathrm{CO}_{2}$ en cada uno de dos niveles de presión. A continuación, se añadió halotano (H) y se repitió la administración de $\mathrm{CO}_{2}$.

The data set contains the four measurements for each of the 19 dogs, where

Treatment $1=$ high $\mathrm{CO}_{2}$ pressure without $\mathrm{H}$

Treatment $2=\operatorname{low} \mathrm{CO}_{2}$ pressure without $\mathrm{H}$

Treatment $3=$ high $\mathrm{CO}_{2}$ pressure with $\mathrm{H}$ 

Treatment $4=\operatorname{low} \mathrm{CO}_{2}$ pressure with $\mathrm{H}$

We shall analyze the anesthetizing effects of $\mathrm{CO}_{2}$ pressure and halothane from this repeated-measures design.

There are three treatment contrasts that might be of interest in the experiment. Let $\mu_{1}, \mu_{2}, \mu_{3},$ and $\mu_{4}$ correspond to the mean responses for treatments $1,2,3,$ and
$4,$ respectively. Then
$$\left(\mu_{3}+\mu_{4}\right)-\left(\mu_{1}+\mu_{2}\right)=\left(\begin{array}{c}\text { Halothane contrast representing the } \\ \text { difference between the presence and } \\ \text { absence of halothane }\end{array}\right)$$

$$\left(\mu_{1}+\mu_{3}\right)-\left(\mu_{2}+\mu_{4}\right)=\left(\begin{array}{c}\mathrm{CO}_{2} \text { contrast representing the difference } \\ \text { between high and low } \mathrm{CO}_{2} \text { pressure }\end{array}\right)$$

$$\left(\mu_{1}+\mu_{4}\right)-\left(\mu_{2}+\mu_{3}\right)=\left(\begin{array}{c}\text { Contrast representing the influence } \\ \text { of halothane on } \mathrm{CO}_{2} \text { pressure differences } \\ \left(\mathrm{H}-\mathrm{CO}_{2}\right. \text { pressure "interaction") }\end{array}\right)$$

```{r}
dat <- read.table("perros.dat")
head(dat)
```

Definimos la matriz de contraste (y volvemos el dataframe una matriz):
```{r}
C <- matrix(c(-1,-1,1,1,
              1,-1,1,-1,
              1,-1,-1,1),byrow=TRUE,ncol=4)
X <- as.matrix(dat)
C
```

Definimos algunos parámetros
```{r}
n <- nrow(X) # Observaciones
q <- ncol(X) # Tratamientos
alpha <- 0.05
```

Entonces, calculamos las medias, desviaciones, matriz de covarianzas y su inversa
```{r}
X.mean <- t(matrix(1,ncol=n) %*% X)/n
D <- X - matrix(1,nrow=n) %*% t(X.mean)
S <- (n-1)^(-1) * t(D)%*%D
Sinv <- solve(S)
```
La matriz de contraste por la media es
```{r}
C%*%X.mean
```
La matriz de covarianzas multiplicada cuadráticamente por la matriz de contraste es:
```{r}
C%*%S%*%t(C)
```

De esta forma podemos calcular el estadístico $T^2$:
```{r}
(T2 <- n*t(C%*%X.mean)%*%solve(C%*%S%*%t(C))%*%(C%*%X.mean))
```

Y el valor crítico:
```{r}
(Critical.T2 <- ((n-1)*(q-1)/(n-q+1))*qf(1-alpha,q-1,n-q+1))
```

y concluimos:
```{r}
ifelse(Critical.T2,"Se rechaza H0 y no hay efectos del tratamiento","No se puede rechazar a H0")
```

Luego podemos calcular los intervalos de confianza

Para el efecto de Halothane:
```{r}
C[1,]%*%X.mean - sqrt(((n-1)*(q-1)/(n-q+1))*qf(1-alpha,q-1,n-q+1))*sqrt(t(C[1,])%*%S%*%C[1,]/n)
C[1,]%*%X.mean + sqrt(((n-1)*(q-1)/(n-q+1))*qf(1-alpha,q-1,n-q+1))*sqrt(t(C[1,])%*%S%*%C[1,]/n)
```

Para la influencia del halothane sobre las diferencias de presión de $H-CO_2$ :
```{r}
C[3,]%*%X.mean - sqrt(((n-1)*(q-1)/(n-q+1))*qf(1-alpha,q-1,n-q+1))*sqrt(t(C[3,])%*%S%*%C[3,]/n)
C[3,]%*%X.mean + sqrt(((n-1)*(q-1)/(n-q+1))*qf(1-alpha,q-1,n-q+1))*sqrt(t(C[3,])%*%S%*%C[3,]/n)
```

y para la influencia de la presión del $CO_2$:
```{r}
C[2,]%*%X.mean - sqrt(((n-1)*(q-1)/(n-q+1))*qf(1-alpha,q-1,n-q+1))*sqrt(t(C[2,])%*%S%*%C[2,]/n)
C[2,]%*%X.mean + sqrt(((n-1)*(q-1)/(n-q+1))*qf(1-alpha,q-1,n-q+1))*sqrt(t(C[2,])%*%S%*%C[2,]/n)
```


